臺灣屏東地方法院刑事判決　　　　　　　95年度交易字第76號
公　訴　人　臺灣屏東地方法院檢察署檢察官
被　　　告　乙○○
上列被告因過失傷害案件，經檢察官提起公訴（95年度偵字第
1798號），被告於準備程序中就被訴事實為有罪之陳述，經本院
合議庭裁定改以簡式審判程序審理，判決如下：
    主  文
乙○○因過失傷害人，處有期徒刑伍月，如易科罰金，以銀元
佰元即新臺幣玖佰元折算壹日。減為有期徒刑貳月又拾伍日，如
易科罰金，以銀元佰元即新臺幣玖佰元折算壹日。
    犯  罪  事  實
一、乙○○於民國94年9 月30日16時35分許，駕駛車牌號碼7105
    -JQ 號自用小客車，沿屏東縣新園鄉○○路由南往北方向行
    駛，途經該路段永勝加油站前之彎道時，原應注意行經設有
    彎道之路段，應減速慢行，作隨時停車之準備，且汽車在未
    劃設慢車道之雙向2 車道行駛時，均應在遵行車道內行駛，
    不得駛出路面邊線，而依當時天候晴、日間自然光線、柏油
    路面乾燥、無缺陷或障礙物、視距良好等路況，又無不能注
    意之情形，竟疏未注意減速慢行及在遵行車道內行駛，即貿
    然通過上開彎道，致其所駕自小客車不慎撞及路邊之水泥護
    樁，其所駕自小客車車輪因而爆胎，致車輛失控，追撞甲○
    ○所騎乘、沿上開路段同向行駛於乙○○所駕車輛前方之車
    號TWX- 747號輕型機車，甲○○因而人車倒地，而受有左側
    股骨粗隆間粉碎性骨折（左側肌骨粗隆下粉碎性骨折缺損、
    左股骨轉子下骨折不癒合）等傷害。乙○○於肇事後，在有
    偵查犯罪權限之機關或公務員發覺前，自行向前來處理事故
    之警員，表明為肇事人，而願接受裁判。
二、案經甲○○訴由屏東縣警察局東港分局報告臺灣屏東地方法
    院檢察署檢察官偵查起訴。
    理  由
一、本件被告所犯係死刑、無期徒刑或最輕本刑為3 年以上有期
    徒刑或高等法院管轄第一審案件以外之罪，其於準備程序期
    日就被訴事實為有罪之陳述，經本院告知簡式審判程式之旨
    ，並聽取公訴人及被告之意見後，經合議庭依刑事訴訟法第
    273 條之1 第1 項規定，裁定由受命法官獨任進行簡式審判
    程序，是依刑事訴訟法第273 條之2 規定，本件之證據調查
    ，不受同法第159 條第1 項、第161 條之2 、第161 條之3
    、第163 條之1 及第164 條至第170 條規定之限制，合先敘
    明。
二、前揭犯罪事實，業據被告乙○○迭於警詢、偵訊及本院審理
    中坦承不諱，核與證人即告訴人甲○○於警詢時證述其於前
    揭時、地騎乘機車遭被告所駕車輛自後追撞而受有上開傷害
    ，及於本院審理時證述其所受傷勢等情大致相符，並有道路
    交通事故現場圖、調查報告表（一）、（二）、現場照片10
    幀、輔英科技大學附設醫院疾病診斷證明書3 紙、95年6 月
    21 日 輔醫歷字第0950621017號函、病歷1 份、財團法人私
    立高雄醫學大學附設中和紀念醫院（下稱高醫中和醫院）診
    斷證明書、手術同意書、96年3 月19日高醫附行字第
    0960000721號函、96年6 月15日高醫附行字第0960001753號
    函、96年7 月9 日高醫附行字第0960001992號函各1 紙、病
    歷2 份、長庚紀念醫院診斷證明書1 紙在卷可稽。按行經設
    有彎道之路段，應減速慢行，作隨時停車之準備；又汽車在
    未劃設慢車道之雙向二車道行駛時，均應在遵行車道內行駛
    ，除準備停車或臨時停車外，不得駛出路面邊線，道路交通
    安全規則第93條第1 項第2 款、第97條第1 項第1 款、第4
    款分別定有明文，被告駕車自應注意上述道路交通安全規定
    ，而參以卷附道路交通事故調查報告表（一）及現場照片所
    示，當時天候晴、日間自然光線、柏油路面乾燥、無缺陷、
    無障礙物、視距良好等路況，依當時情形，被告顯無不能注
    意之特別情形，竟疏未注意減速慢行及於遵行車道內行駛，
    即貿然通過彎道，因而發生本件交通事故，致告訴人甲○○
    受傷，被告自應負過失責任。再被告之過失行為與告訴人之
    傷害結果間，具有相當因果關係。本件事證明確，被告犯行
    堪以認定。
三、論罪科刑：
（一）按行為後法律有變更者，適用行為時之法律。但行為後之
      法律有利於行為人者，適用最有利於行為人之法律，刑法
      第2 條第1 項定有明文；且犯罪在刑法施行前，比較裁判
      前之法律孰為有利於行為人時，應就罪刑有關之一切情形
      ，比較其全部之結果，而為整個之適用，不能割裂而分別
      適用有利益之條文（最高法院27年上字第2615號判例意旨
      參照）。本件被告行為後，刑法及刑法施行法業於民國95
      年7 月1 日修正施行，本件論罪科刑所適用關於重傷之定
      義、罰金刑、自首等法律規定均有所變更，爰詳述如下：
（１）被告行為時之刑法第10條第4 項第4 款原規定：稱重傷者
      ，謂毀敗一股以上之機能；修正後之刑法第10條第4 項第
      4 款則規定：稱重傷者，謂毀敗或嚴重減損一肢以上之機
      能，比較修正前、後之規定，修正後之刑法第10條第4 項
      第4 款就重傷之定義增加「嚴重減損」一肢以上機能之情
      形，顯較修正前同條款之規定不利於被告。
（２）就刑法第284 條第1 項前段過失傷害罪之法定刑中罰金刑
      部分，修正後刑法第33條第5 款規定：「罰金：新臺幣1
      千元以上，以百元計算之。」，與修正前刑法第33條第5
      款規定「罰金：1 元以上。」不同，比較新舊法結果，新
      法之罰金刑下限業已提高，此部分修正後之刑法亦無較有
      利於被告之情形。
（３）被告行為時之刑法第62條規定：「對於未發覺之罪自首而
      受裁判者，減輕其刑。但有特別規定者，依其規定。」，
      惟修正後之刑法第62條則規定：「對於未發覺之罪自首而
      受裁判者，得減輕其刑。但有特別規定者，依其規定。」
      ，即被告如符合自首要件，依舊刑法之規定，必減輕其刑
      ，然依新刑法之規定，改採得減主義，法院仍得裁量是否
      減輕其刑，經比較新舊法結果，修正後之刑法第62條並無
      較有利於被告之情形。
（４）經綜合上述全部罪刑比較結果，被告行為後之法律均無較
      有利之情形，故本件應依刑法第2 條第1 項前段規定，適
      用被告行為時即95年7 月1 日修正施行前之法律規定論處
      。
（二）核被告乙○○所為，係犯刑法第284 條第1 項前段之過失
      傷害罪。被告於肇事後，在有偵查犯罪權限之機關或公務
      員發覺前，即於屏東縣警察局警員吳志明到場處理時，自
      行表明為肇事人，而願接受裁判等情，有屏東縣警察局交
      通隊道路交通事故肇事人自首情形紀錄表1 紙附卷可稽，
      核與自首要件相符，應依修正前刑法第62條前段規定減輕
      其刑。又起訴意旨雖認被告所犯係刑法第284 條第1 項後
      段之過失致重傷罪，惟告訴人所受傷勢已呈現部分骨折癒
      合，約可負重百分之50等情，有高醫中和紀念醫院96年7
      月9 日高醫附行字第0960001992號函1 紙在卷可按，是告
      訴人所受傷害並未達全部喪失效能之程度，與修正前刑法
      第10條第4 項第4 款所稱「毀敗」一肢以上機能之重傷情
      形不符，被告自無從構成過失致重傷罪，起訴意旨所指容
      有誤會，惟此業經檢察官於本院審理中當庭更正，爰無庸
      變更起訴法條，附此敘明。爰審酌被告駕車行經彎道未減
      速慢行及行駛於遵行車道，致車輛撞及路邊護樁後失控追
      撞告訴人，致告訴人所受前揭傷害，其過失責任非輕，且
      尚未與告訴人達成民事和解、賠償損害，惟被告素行尚可
      ，考量其犯罪動機、手段、過失程度、生活狀況、告訴人
      所受傷勢及其犯後坦承犯行之態度等一切情狀，量處如主
      文所示之刑。被告行為後，刑法關於有期徒刑易科罰金之
      規定亦經修正，被告行為時之刑法第41條第1 項前段原規
      定：「犯最重本刑為5 年以下有期徒刑以下之刑之罪，而
      受6 個月以下有期徒刑或拘役之宣告，因身體、教育、職
      業、家庭之關係或其他正當事由，執行顯有困難者，得以
      1 元以上3 元以下折算1 日，易科罰金。」；又被告行為
      時之易科罰金折算標準，依修正前罰金罰鍰提高標準條例
      第2 條前段（現已刪除）規定，就其原定數額提高為100
      倍折算1 日，是本件被告行為時之易科罰金折算標準，應
      以銀元300 元折算1 日，經折算為新臺幣後，應以新臺幣
      900 元折算為1 日。惟95年7 月1 日修正施行之刑法第41
      條第1 項前段則規定：「犯最重本刑為5 年以下有期徒刑
      以下之刑之罪，而受6 個月以下有期徒刑或拘役之宣告者
      ，得以新臺幣1 千元、2 千元或3 千元折算1 日，易科罰
      金。」，比較修正前、後之易科罰金折算標準，修正後之
      刑法規定並無較有利於被告之情形，自應依刑法第2 條第
      1 項前段規定，適用被告行為時即95年7 月1 日修正施行
      前之刑法第41條第1 項前段，諭知被告易科罰金之折算標
      準。
（三）末查本件被告犯罪時間在96年4 月24日以前，所犯刑法第
      284 條第1 項前段之罪，合於減刑條件，爰依中華民國96
      年罪犯減刑條例第2 條第1 項第3 款之規定予以減刑，並
      諭知易科罰金之折算標準。
據上論斷，爰依刑事訴訟法第273 條之1 第1 項、第299 條第1
項前段，刑法第2 條第1 項前段、第284 條第1 項前段、修正前
刑法第62條前段、第41條第1 項前段，罰金罰鍰提高標準條例第
1 條前段、修正前罰金罰鍰提高標準條例第2 條，現行法規所定
貨幣單位折算新臺幣條例第2 條，中華民國96年罪犯減刑條例第
2 條第1 項第3 款、第7 條、第9 條，判決如主文。
本案經檢察官陳川傑到庭執行職務。
中　　華　　民　　國　　96　　年　　8 　　月　　16　　日
                  　　交通法庭  法  官  李宜娟
以上正本證明與原本無異。
如不服本判決應於收受本判決送達後10日內向本院提出上訴書狀
。
中　　華　　民　　國　　96　　年　　8 　　月　　16　　日
                                書記官  孫秀桃
附錄本判決論罪科刑法條全文
刑法第284條第1項：
因過失傷害人者，處6 月以下有期徒刑、拘役或5 百元以下罰金
，致重傷者，處1 年以下有期徒刑、拘役或5 百元以下罰金。
